Inventaris van het archief van prof. mr. dr. G.W.J. Bruins [levensjaren 1883-1948], (1852) 1895-1948 (1953)
Nationaal Archief, Den Haag
Collectie 341 Prof. mr. dr. G.W.J. Bruins
Bruins
1852-1953
merendeel 1895-1948
C24596
11.80 meter; 1021 inventarisnummers.
Normale geschreven, getypte en gedrukte documenten, geen bijzondere handschriften. Het archief bevat enkele foto's.
Nationaal Archief, Den Haag
Bruins, Prof. mr. dr. G.W.J.
Het archief van Prof.mr.dr.G.W.J.Bruins (1883-1948) bestaat uit stukken betreffende de uitvoering van zijn functie als financieel-economisch deskundige. Hij is werkzaam geweest in diverse financiële instellingen in binnen- en buitenland. Zijn belangrijkste functies waren o.a.: Volkenbondscommissaris bij de Duitse Reichsbank, president-directeur van het Nederlandsch Clearinginstuut en bestuurder van het Internationaal Monetair Fonds. Hij heeft zitting gehad in talrijke commissies, ingesteld door de overheid en het bedrijfsleven, en bekleedde vele andere nevenfuncties zoals adviseur voor overheid en bedrijfsleven en arbiter in nationale en internationale geschillen.
Archiefvorming
Geschiedenis van de archiefvormer
Levensloop
Voor gedetailleerder beschrijving van de activiteiten van Bruins wordt verwezen naar de korte inleiding bij de beschrijving van de desbetreffende stukken.
Gijsbert Weyer Jan Bruins werd geboren te Zutphen op 6 juli 1883 als zoon van dr Dirk Bruins, rector van het gymnasium aldaar, en Evadina ten Cate Fennema.
Zie voor genealogische gegevens "Nederland's Patriciaat" 1919, blz. 26-28.
Hij bezocht het gymnasium in zijn geboortestad, deed zowel in de a- als in de ß-richting eindexamen en liet zich vervolgens als student in de rechten inschrijven aan de Rijksuniversiteit te Leiden, waar hij in 1905 cum laude promoveerde tot doctor in de rechtswetenschap op het proefschrift: "De rechtsgrond der schadevergoeding" en drie jaar later op stellingen tot doctor in de staatswetenschap.
Van 1906-1913 was hij verbonden aan de Provinciale Griffie van Zuid-Holland, op het laatst als chef van de afdeling Financiën. Bij de oprichting van de Nederlandsche Handels-Hoogeschool in 1913 werd hij tot hoogleraar benoemd en met de organisatie van de instelling belast, in verband waarmee hij de eerste vijf jaren als rector-magnificus fungeerde. In 1916 nam hij het initiatief tot de oprichting van het bekende weekblad "Economisch-Statistische Berichten" en belastte zich tot en met 1924 met de leiding van het tijdschrift.
In dat jaar werd hij benoemd tot Volkenbondscommissaris voor de bankbiljettencontrole bij de Reichsbank in Berlijn, ingevolge het Dawes-plan, in verband waarmee hij het ambt van hoogleraar neerlegde. Deze post werd algemeen, zowel in binnen- als in buitenland, als zeer belangrijk beschouwd, hetgeen de hieronder volgende uitweiding moge rechtvaardigen.
In november 1923 werden door de "Reparation Commission" (het herstelcomité) van de Volkenbond twee commissies van deskundigen ingesteld om, na de val van de mark in augustus 1923 en de daaropvolgende sanering van het Duitse geldwezen en de rijksbegroting, de solvabiliteit van Duitsland te onderzoeken, m.a.w. te onderzoeken wat Duitsland aan herstelbetalingen kon opbrengen, zonder dat de Duitse economie in gevaar gebracht zou worden.
Voorzitter van het eerste comité was de Amerikaanse zakenman Charles G. Dawes.
Het Dawes-comité bracht rapport uit op 9 april 1924. Dit rapport, beter bekend als het zogenaamde Dawes-plan, leverde de praktische basis voor de regeling der herstelbetalingen, zoals bereikt werd op de Londense Conferentie van 16 augustus 1924.
Reeds in september 1924 werd begonnen met de vorming van een aantal organisaties ter uitvoering van het plan.
Door de Reparation Commission van de Volkenbond werd een "Agent-general for reparation payments" benoemd, die de betrekkingen tussen Duitsland en de Volkenbond moest onderhouden. Alle herstelbetalingen werden op zijn konto bij de Reichsbank gestort.
Voor de overdracht in vreemde valuta zorgde het "Transfer Committee", waarvan de agent-general medelid en voorzitter was.
De jaarlijkse betalingen van Duitsland zouden gefinancierd moeten worden uit de rijksbegroting, de Duitse spoorwegen, de vervoersbelasting en uit de industrie.
Een aantal buitenlandse commissarissen en trustees werd aangesteld om contrôle op de betalingen uit te oefenen.
Om het uitwisselen van informatie tussen de verschillende commissarissen en trustees te vereenvoudigen, werd tussen hen een samenwerkingsverband opgericht, de zogenaamde "General Coordinating Board". Dit lichaam bezat slechts adviserende bevoegdheden. Eén van de uitgangspunten van het Dawesplan was de stabilisatie van de Duitse mark en het in evenwicht brengen van de Duitse begroting; reorganisatie van de oude Reichsbank was derhalve noodzakelijk. De oude marken werden binnen vier maanden na het in werking treden van het Dawes-plan uit de roulatie genomen en er werd een nieuwe Reichsmark ingevoerd.
Er werd een "Generalrat" (raad van beheer) ingesteld, bestaande uit 14 personen, nl. 7 Duitsers en 7 buitenlanders, welke toezicht moest uitoefenen op de Duitse directie van de Reichsbank, het "Reichsbankdirectorium".
Bruins werd in september benoemd tot lid en vertegenwoordiger van de neutrale mogendheden in de Generalrat, en namens de leden van de raad tot gedelegeerd commisaris bij de Reichsbank.
Zijn taak als commissaris bestond uit het toezicht houden op de uitgifte, intrekking en vernietiging van de nieuwe bankbiljetten en op de goud- en deviezendekking daarvan.
Uit hoofde van zijn functie was hij tevens lid van de General-Coordinating Board en gerechtigd om de vergaderingen van het Reichsbankdirectorium bij te wonen. Hij bracht maandelijks rapport uit aan de Generalrat van de Reichsbank en halfjaarlijks aan de Reparation Commission van de Volkenbond over de economische gesteldheid van het Duitse rijk, in verband met de te voeren bankpolitiek en de regeling der schadevergoeding.
In 1926, nog tijdens zijn verblijf in Berlijn, volgde hij mr dr A. van Gijn op als Koninklijk Commissaris bij De Nederlandsche Bank, welke functie hij, met uitzondering van de laatste oorlogsjaren, tot in 1946 zou vervullen.
In 1930 keerde Bruins naar ons land terug, toen ingevolge het in werking treden van het Young-plan en de wijziging van de Duitse bankwet elke buitenlandse invloed op de bedrijfsvoering bij de Reichsbank kwam te vervallen.
Na de val van de Oesterreichische Kreditanstalt in mei 1931 trad hij op als adviseur van de Oesterreichische Nationalbank.
Hij fungeerde daarbij tevens als vertrouwensman van de Bank voor Internationale Betalingen en de tien circulatiebanken, die de Oesterreichische Nationalbank deviezenkredieten ter beschikking stelden om uit de financiële moeilijkheden te geraken.
Met ingang van 1 januari 1933 verzocht Bruins ontheffing uit zijn functie, ongetwijfeld in verband met destijds in de Tweede Kamer gestelde vragen, of zijn adviseurschap van de Oesterreichische Nationalbank wel verenigbaar was met zijn functie van Koninklijk Commissaris bij De Nederlandsche Bank. De minister gaf in antwoord daarop te kennen, dat het wenselijk zou zijn, dat Bruins één van beide functies opgaf.
Na de beëindiging van zijn werkzaamheden in Wenen was er niet dadelijk een nieuwe taak voor hem beschikbaar, zeker niet op het internationale niveau, dat het zijne geworden was.
In mei 1934 werd Bruins benoemd tot president-directeur van het Nederlandsch Clearinginstituut, het overheidslichaam belast met de uitvoering van maatregelen betreffende het internationale betalingsverkeer, voor zover dit op grondslag van verrekening (clearing) plaatsvindt.
Onder zijn leiding werden diverse clearingverdragen met het buitenland tot stand gebracht.
In 1940 werd hij tevens president-directeur van het in dat jaar opgerichte Deviezeninstituut. Dit instituut was belast met de uitvoering van deviezenwetten en -verordeningen, uitgevaardigd door de regering de facto van bezet Nederland.
Een besluit van de Duitse bezetter om de verstrekking van deviezenvergunningen voor de invoer van goederen voortaan door Rijksbureaus te laten geschieden, dit in verband met de aanwijzing van Duitse "Beauftragten" bij deze bureaus, alsmede Duitse plannen om het Clearing- en Deviezeninstituut onder te brengen bij De Nederlandsche Bank, van welk instituut de nog van vóór de oorlog overgebleven directieleden eind juni 1943 waren afgetreden, deden Bruins en zijn naaste medewerker J. Deknatel besluiten te verzoeken van hun functie ontheven te worden. Per 31 juli 1943 werd hun daarop ontslag verleend.
Kort na de oorlog werden Bruins en Ir. J.F.W.G. Bolderdijk, employé van "De Koninklijke", belast met het beheer van het Nederlandse vermogen van het Deutsches Kalisyndikat, en het bestuur van de reeks vennootschappen die dit syndicaat, dat zijn buitenlandse belangen hoofdzakelijk in Nederland had geconcentreerd, hier bezat. In verband met zijn benoeming in maart 1946 tot executive director voor Nederland en Zuid-Afrika bij het Internationaal Monetair Fonds was Bruins gedwongen af te zien van bovengenoemde werkzaamheden en tevens van het beheer van het vermogen van Wintershall A.G. en Salz-detfurth A.G.
Slechts korte tijd heeft hij deze functie bij het Internationaal Monetaire Fonds kunnen bekleden. Professor Bruins overleed op 64-jarige leeftijd te Washington op 22 maart 1948. Als financieel-economisch deskundige heeft Bruins zitting gehad in talrijke commissies,ingesteld door de overheid en het bedrijfsleven in binnen- en buitenland; in sommige daarvan heeft hij wegens zijn vertrek naar Duitsland niet tot aan de beëindiging der werkzaamheden kunnen meewerken.
Ook in verenigingen ontplooide hij vele activiteiten. Hij was voorts arbiter in nationale en Internationale geschillen en commissaris van diverse banken en andere bedrijven. Voor de overige activiteiten op financieel-economisch en ander gebied moge verwezen worden naar de inhoudsopgave.
Voor zijn verdiensten ontving Bruins talrijke binnen- en buitenlandse onderscheidingen.
Geschiedenis van het archiefbeheer
Lotgevallen van het archief
Zie ook het archief van de Tweede Afdeling van het Algemeen Rijksarchief, 1980 Dossier Bruins. Tijdens de inventarisatie is ook enige documentatie over prof. Bruins verzameld, die in dit dossier bewaard wordt.
Na de dood van Bruins is zijn archief nogal verspreid geraakt. Door zijn weduwe zijn nl. delen van het archief geschonken aan verschillende instellingen. Het hoofdbestanddeel, ca. 8 m', werd in 1952 afgestaan aan de Vereniging "Het Nederlands Economisch-Historisch Archief" te Amsterdam.
Bij de decentralisatie van het archiefbestand van de vereniging werd dit deel van het archief van Bruins in twee fasen, in 1972 en in 1974, voor een periode van tien jaar in bruikleen overgedragen aan het Algemeen Rijksarchief. In het kader van de opleiding tot middelbaar archiefambtenaar werd ons dit gedeelte ter inventarisatie gegeven.
Tijdens de inventarisatie bleek, dat andere delen van het oorspronkelijke archief nog berustten bij de zoon van prof. Bruins, mr D. Bruins, te Deventer, de bibliotheek van het Vredespaleis, het archief van De Nederlandsche Bank te Amsterdam en bij de Vakgroep Economische Geschiedenis van de Economische Faculteit van de Erasmus Universiteit.
De bij mr D. Bruins en de Erasmus Universiteit berustende gedeelten zijn in de periode 1978-1980 in eigendom overgedragen aan het Algemeen Rijksarchief.
Het bij De Nederlandsche Bank berustende gedeelte werd in 1979 verworven, met uitzondering van de stukken met betrekking tot Bruins' functie van Koninklijk Commissaris bij de bank, en zijn lidmaatschap van de commissie inzake de herziening van het statuut van De Nederlandsche Bank,die in het archief van de bank achterbleven en in principe op verzoek voor onderzoek beschikbaar zijn. Pogingen om het gedeelte van het archief dat in de bibliotheek van het Vredespaleis berustte te verwerven zijn helaas (nog) zonder resultaat gebleven
verworven in 1981. Zie supplement blz. 314 e.v.
. Deze stukken handelen over twee internationale arbitrages, waarbij Bruins als arbiter betrokken was.
Zie blz. 164.
Tijdens de inventarisatie groeide het archief door de aanwinsten van ca. 8 tot ca. 13 m'. Hiervan is ca. 1 m' aan dubbele exemplaren vernietigd.
Het hoofdbestanddeel van het archief van Bruins, ca. 8 m', werd in twee fasen, in 1972 en in 1974, voor een periode van tien jaar in bruikleen overgedragen aan het Algemeen Rijksarchief.
De bij mr D. Bruins en de Erasmus Universiteit berustende gedeelten zijn in de periode 1978-1980 in eigendom overgedragen aan het Algemeen Rijksarchief.
Een deel van het bij De Nederlandsche Bank berustende gedeelte werd in 1979 verworven.
In 1981 werden de, in de bibliotheek van het Vredespaleis berustende stukken, in eigendom overgedragen aan het Algemeen Rijksarchief.
Inhoud en structuur van het archief
2.21
Ordening van het archief
De briefwisseling van algemene aard was door Bruins op verschillende manieren geordend: een gedeelte alfabetisch en een gedeelte chronologisch.
Van het alfabetisch geordende gedeelte over de jaren 1924-1930, dat nog bij de familie berustte, was helaas het gedeelte van de A tot en met de I vernietigd. Blijkens een uit die tijd daterende plaatsingslijst
. Zie inventarisnummer 88.
bevatte dit gedeelte onder meer mappen briefwisseling met mr J.W. Beyen, dr H. Colijn en dr E. Heldring.
Bij de ordening van de briefwisseling van algemene aard is gekozen voor een alfabetische indeling over de gehele periode.
Bij de groep stukken, die geen verband houden met functies en ook niet algemeen van aard zijn, zijn ook gevoegd de stukken, waarvan het verband met functies niet gebleken is.
Tenslotte werden alle archiefbestanddelen in een systematisch verband geplaatst.
Aanwijzingen voor de gebruiker
Openbaarheidsbeperkingen
Volledig openbaar.
Materiële beperkingen
Aanvraaginstructie
Openbare archiefstukken kunnen online worden aangevraagd en gereserveerd. U kunt dit ook via de terminals in de studiezaal van het Nationaal Archief doen. Om te kunnen reserveren dient u de volgende stappen te volgen:
U maakt een profiel aan op www.gahetna.nl, en logt vervolgens in
Via de archiefinventaris (alleen de beschrijvingen met rode nummers) selecteert u het gewenste archiefstuk door op de knop 'Reserveren' te klikken
In het volgende scherm geeft u aan op welke dag u het archiefstuk wilt inzien
Indien u zich bevindt in de studiezaal en een tafelnummer heeft ontvangen kunt u dit nummer vermelden. Als u geen tafelnummer heeft kunt u tafelnummer 777 laten staan
Vervolgens bevestigt u uw reservering door deze te versturen.
Verwant materiaal
Beschikbaarheid van kopieën
Verwante archieven
Er bestaat een afzonderlijk bestand met het supplement van 1981. Inventaris nr. 2.21.191.02 Titel: Prof.mr.dr.G.W.J.Bruins [levensjaren 1883-1948]: Supplement, 1929-1939'
Eén brief aan Rudolf Kuyper (1874-1934) in het 'Archief Rudolf Kuyper', periode 1919-1934, bij IISG.
Publicaties
Lijst van geraadpleegde literatuur
Bergmann, C. Der Weg der Reparation. Von Versailles über den Dawesplan zum Ziel. Frankfurt am Main, 1926.
Beyen, J.W. Het spel en de knikkers, een kroniek van 50 jaar. Rotterdam, 1968.
Herinneringen en dagboek van Ernst Heldring (1871-1954) uitgegeven door Joh. de Vries. Uitgave van het Nederlands Historisch Genootschap. 3 dln. Utrecht, 1970.
Hirschfeld, H.M. Herinneringen uit de jaren 1933-1934. Amsterdam, 1959.
Leading men at home and abroad./ Repräsentanten des In- und Auslandes. Den Haag, Berlijn, 1928-1929.
Levert, J.A. De economische en financieele organisatie van den Volkenbond.Dissertatie. Wageningen, 1929.
Nederland's Patriciaat 10e jrg., 1919.
Persoonlijkheden in het Koninkrijk der Nederlanden in woord en beeld, Nederlanders en hun werk. Amsterdam, 1938.
Stuijvenberg, J.H. van. De nederlandsche Economische Hoogeschool 1913-1963. Van Handelshoogeschool naar Hoogeschool voor Maatschappijwetenschappen. Rotterdam, Den-Haag 1963.
Walters, F.P.. A history of the League of Nations. 2 vol. London, 1952.
Beschrijving van de series en archiefbestanddelen
- Stukken afkomstig van G.W.J. Bruins., I
  - ALGEMEEN., A
    - Briefwisseling., 1902-1948 en z.d; 1-27; 27 omslagen
      Alfabetisch geordend
      - Afrikania, Rotterdamse Afrikaanse Studente Vereeniging, 1921, 1922, Algemeen Belang van Dieren en Omstreken, Vereeniging, 1921; Algemeen Handelsblad, 1921-1924; Algemeen Nederlandsch Studenten Verbond, 1921; Algemeen Nederlandsch Vakverbond, 1922; Algemeen Nederlandsch Verbond, 1919, 1931; Algemeen Zuivelblad, het, 1923; Algemene Nederlandsche Verkeersfederatie, 1938; Amsterdammer, De (weekblad), 1924; Amsterdamsch Studieverband, Juridische faculteit van het, 1921; Amsterdamsche Bank, afd. Statistiek, 1924; Anglo-American Press Association of Vienna, The, 1931; Arbeid, Drukkerij De, 1922; Asociata Româna de Drept Financiar si Fiscal Bucuresti, 1939; Asser, mr H.T., 1921; 1
      - Bakhuysen Schuld, mr J.L., 1921, Bakker, J., 1922; Bakkersbedrijf, Centrale Commissie bedoeld in de Landelijke Arbeidsregeling voor het, 1920; Beaty-Pownall, J.T., 1921; Beaufort, A. de, 1920; Beaufort, jhr. F.W.L. de, 1922, 1921; Bekker, Messrs H.J. Ltd., 1921; Beenhouwer, dr H.W.A., 1923; Belastingstelsel, Vereeniging., 1924; Benschop & Co, Hollandsche Cacao- & Chocolade-fabrieken v/h, 1932; Bestuursrecht, Commissie van redactie voor het handboek, 1931; Beyen, mr J.W., 1924; Binnenlandse Zaken, minister(ie) van, 1920; Binnerts, mr S.G., 1946; Blom, prof. mr D. van, 1921; Boevé, M.H., 1923; Bloembollenhandelaren, Bond van, 1921; Bordewijk, prof. dr H.W.C., 1924; Bos P. Azn, A., 1924; Bosch, H.W., 1922; Botha, R.P., 1923; Bouman, prof. dr L., 1921; Brandele, jhr. mr L.P.A. van den, 1921; Braum, dr H., 1922; Brink, H.J. van, 1922; Bruce, B., 1921; Bruck, prof. dr W.F., 1922; Bruna, J.J., 1922; Buitenlandse Zaken, minister(ie)van, 1921-1923, 1933; Bulgarije, Consulaat-Generaal van, 1938; Burckhardt, A., 1924; 2
      - Carbasius, H.M., 1922, Cassel, prof. G., 1920; Chicago Daily News, 1931; Chicago Tribune, 1932; Coffrie, mr P.J., 1921; Consulaat der Nederlanden te Essen, 1923; Cort van der Linden, mr P.W.J.H, 1924; Crena de Iongh, mr D., 1922, 1923; Cuypers, E., 1922; 3
      - Dag, De (weekblad), 1924, Delwel, G., 1914; Deutsch-Niederländische Gesellschaft in Berlin, 1923, 1924, 1940; Ditmar, W.N.J. van, 1921; Domke, M., 1948; Donau-Hypotheekbank, 1923; Doorninck, mr dr A. van, 1921-1931; Dorp, mr E.C. van, 1923-1924; Dorp, G.C.A. van, 1932; Duitse Consulaat te Rotterdam, 1922-1924; 4
      - Economische Geografie, Tijdschrift voor, 1914, Economische Geschriften, Instituut voor, 1925-1930, 1932 1933, 1935, 1937, 1946; Economist, De (tijdschrift), 1935; Economist, The (tijdschrift), 1923; Eigen Haard, N.V. Het Tijdschrift, 1921; Elias, J., 1922; Elink Schuurman, T., 1924; Elsevier, Uitgeversmaatschappij, 1921; Engelberts, Ch.J., 1922; Etlinger, D.P., 1922; European-Japan Post, The, 1921; Eysinga, prof. jhr. mr dr W.J.M. van, 1922, 1924; 5
      - Fédération International d'Organisation d'Ouvriers d'Usine, 1922, Feltrinelli, C., 1931; Financiën, Commissie voor de zuivering van enkele hoge ambtenaren van het ministerie van, 1945; Financiën, minister van, 1945; Finanz- und Volkswirtschaftliche Zeitfragen (tijdschrift), 1920; Fock, C., 1946; Fock, Buchhandlung Gustav, 1921; Fokker, mr T.H., 1922, 1923; Fransella, A.J., 1921; Freiwillige Sanitätskolonne vom Roten Kreuz Naunhof, 1921; 6
      - Galestin, mr A.A., 1923, Gemeente-Accountants, Vereeniging van, 1931; Genève, Universiteit van, 1923; Gérard, O.M., 1937; Gerretson, dr C., 1921; Gerritzen, mr J., 1923; Gids, De (tijdschrift), 1923; Glerum, H.P.Th., 1921, 1922; Glier, dr., 1922; Granpré Molière, prof. ir M.J., 1945; Gregersen, T., 1921; Gregory, dr T.E., 1921, 1922; Greidanus, Tj., 1924; Groeneveld Meijer, W.L., 1922; Groot, J .A., 1946; Grotius, Internationaal Jaarboek, 192; Gruyter, L. de, 1924; Guaranty Trust Company of New York, 1932; Gunning, dr C.P., 1923; 7
      - Haagsch Maandblad, 1923, 1924, Haeften, jhr. mr C.H.J. van, 1922; Hagedoorn, H.S., 1922; Hamburger, H.J., 1916; Hamel, prof. mr J.A. van, 1921; Handel en Nijverheid, Arnhemsche Vereeniging voor, 1921; Handel en Nijverheid, Ministerie van, 1945; Handeldrijvenden en industrieëlen Middenstand, Bestuurdersbond van Vereenigingen behoorende tot den, 1922; Handels-Hoogeschool-Fonds, 1922; Handelswetenschappen aan de Universiteit van Amsterdam, Studievereeniging Faculteit der, 1924; Harms, prof. dr B., 1922; Hattink, mr R.E., 1946; Heek, J.H. van, 1945; Heimann, Bücherstube und Antiquariat Erich, 1922; Heinsius, mr A.J.R., 1921; Hekking, mr E.M., 1931; Heldring, ir A., 1922; Herstel Europa Comité, 1923; Hirschfeld, dr H.M., 1924; Hoboken & Co, A. van, 1924; Hofstede de Groot, mr P., 1921; Holland, Fotopersbureau, 1922; Holland Institut van de Universiteit van Frankfurt am Main, 1921, 1922, 1924; Hollandsche Draad- en Kabelfabriek, 1921; Holleman, mr S.W., 1923; Hongaarsch-Nederlandsch Genootschap, 1923; Honhof, H., 1924; Honig Mzn, K.C., 1922; Hoogere Ambtenaren der Gemeente 's-Gravenhage, Vereeniging van, 1931; Huffnagel, dr G.E., 1922, 1924, 1932; Huldigingscommissie 1938 Amsterdam, 1938; Hungaro-Yougoslave, Tribunal Arbitral Mixte, 1933; 8
      - Incassobank N.V., 1931, Indische Post (periodiek), 1923; Industriefinanciering, N.V. Maatschappij voor, 1937; Industriellen Klub te Wenen, 1931; In- en Uitvoer (periodiek), 1922; Ingelse, L.W., 1922; Internationaal Concours Aviatique Rotterdam (ICAR), 1922; International Law Association, 1921; Iterson, jr, prof. dr G. van, 1922; 9
      - Jacobs, E., 1946, s' Jacob, F.B., 1922; Jacobson, M., 1931; Jaffé, dr P., 1945; Janszen, H.J.M., 1922; Jay, P., 1934; Jong, prof. A.M. de, 1943, 1944; Jongh, dr B.M. de, 1921; Jonker, W.J., 1931; Josephus Jitta, mr A.C., 1922; Juridische Studie, Commissie tot Voorbereiding van een Handleiding tot de, 1923; 10
      - Kamers van Arbeid te Rotterdam, Vereeniging van Leden en Secretarissen van, 1915, Kamer van Koophandel en Fabrieken voor de Beneden Maas te Vlaardingen, 1922, 1924; Kamer van Koophandel en Fabrieken voor Dordrecht en Omstreken, 1922; Kamer van Koophandel en Fabrieken te 's-Gravenhage, 1923; Kamer van Koophandel en Fabrieken voor Midden-Limburg te Roermond, 1924; Kamer van Koophandel en Fabrieken voor het gebied Utrecht, 1933; Kammer für Handel, Gewerbe und Industrie in Wien, 1931; Karnebeek, jhr. mr M.P.M., 1935, 1943; Kastl, dr L., 1930; Keesing, L., 1930; Kellermann, O., 1922; Kempen, Begeer en Vos, N.V. Koninklijke Nederlandsche Edelmetaalbedrijven Van, 1923; Kessler, ..., 1931; Keynes, J.M., (Zie ook Royal Economic Society en Manchester Guardian)1916; Keynes, J.M (Commercial), 1918, 1922; Kielstra,mr R.E., 1919; Kjellen, prof. dr R., 1915; Kluyver, prof. dr A.J., 1922; Koch & Company, Theo F., 1920; König, A.A.H.W., 1923; Kohnstamm, prof. dr Ph., 1923; Koning, E.C. de, 1931; Koningin, Redactiecommissie Boek der, 1919; Koningin, Secretarie van H.M. de, 1925, 1926; Koningin-Moeder, Secretarie van H.M. de, 1930; Koninklijk Nederlandsch Aardrijkskundig Genootschap, 1924; Koninklijke Nederlandsche Hoogoven- en Staalfabrieken, 1924; Koopman, mr J.G., 1924, 1930; Kortenhorst, mr L.G., 1922; Kraai, H., 1923, 1924; Kramers & Zoon's boekhandel, H.A., 1922; Krelage, E.H., 1923; Kröller, A.G. dr hon. c., 1915-1917; Kröller, A.G. dr hon. c., 1920, 1922; Kröller, A.G. dr hon. c., 1924; Kröller-Müller, H.L.E.J., 1922, 1925; Krupp von Bohlen und Halbach, dr H., 1930; Kunsten en Wetenschappen, Provinciaal Utrechtsch Genootschap van, 1914; Kunwald, dr G., 1932; Kupers, ...., 1921; Kusen, H., 1921; 11